臺灣桃園地方法院刑事判決　　　　　　　　　　　　　九十三年度重訴字第三四號
　　被　　　告　甲○○　ＬＹＥ.
　　指定辯護人　本院公設辯護人　丁○○
右列被告因毒品危害防制條例案件，經檢察官提起公訴（九十三年度偵字第一四三一
號），本院判決如左：
    主  文
甲○○  ＬＹＥ  ＨＵＡＴ共同運輸第三級毒品，處有期徒刑陸年。
扣案之第三級毒品愷他命（驗餘合計淨重貳仟玖佰捌拾參點伍肆玖公克）及夾藏包裝
前開第三級毒品愷他命之洗髮乳罐肆瓶、餅乾盒壹盒及塑膠袋壹個，均沒收。
    事  實
一、甲○○  ＬＹＥ  ＨＵＡＴ明知愷他命（即Ketamine）係業經公告列為毒品危害
    防制條例第二條第二項第三款所規定之第三級毒品，不得非法運輸，亦屬懲治走
    私條例第二條第四項規定公告之「管制物品項目及其數額」甲項第四款所列管制
    進出口之物品，竟與一名真實姓名年籍不詳綽號「阿坤」之成年男子（下稱「阿
    坤」）共同基於自中華民國境外空運第三級毒品愷他命之犯意聯絡，由「阿坤」
    委託甲○○  ＬＹＥ  ＨＵＡＴ自馬來西亞攜帶內夾藏包裝有第三級毒品愷他命
    之洗髮乳罐四瓶、餅乾盒一盒及塑膠袋一個（第三級毒品愷他命驗餘合計淨重二
    千九百八十三點五四九公克）來臺，俟來臺後會有人主動聯繫取貨。甲○○
    ＬＹＥ  ＨＵＡＴ於民國九十三年一月十五日下午三時許，自馬來西亞吉隆坡搭
    乘馬來西亞航空公司ＭＨ—六八號班機，並將上開內夾藏包裝有第三級毒品愷
    他命之洗髮乳罐四瓶、餅乾盒一盒及塑膠袋一個置於隨身行李攜帶入臺，嗣於同
    日晚上十時十五分許，入境臺灣桃園中正國際機場，而將管制進口之第三級毒品
    愷他命運輸入境。旋於同日晚上十一時許，於入境查驗時，為內政部警政署航空
    警察局員警發覺可疑，並會同財政部臺北關稅局人員在臺灣桃園中正國際機場海
    關入境檢查室北區辦公室內拆驗上開洗髮乳罐、餅乾盒等物後，當場查獲，並扣
    得甲○○  ＬＹＥ  ＨＵＡＴ與「阿坤」所有供犯罪所用之上開內夾藏包裝有第
    三級毒品愷他命之洗髮乳罐四瓶、餅乾盒一盒及塑膠袋一個。
二、案經內政部警政署航空警察局移送臺灣桃園地方法院檢察署檢察官偵查起訴。
    理  由
一、訊據被告甲○○  ＬＹＥ  ＨＵＡＴ固坦認於右揭時地受「阿坤」之託攜帶上開
    洗髮乳罐四瓶、餅乾盒一盒及塑膠袋一個自馬來西亞搭機入臺，並為警當場查獲
    其攜帶之上開洗髮乳罐四瓶、餅乾盒一盒及塑膠袋一個內夾藏包裝有第三級毒品
    愷他命之事實，惟矢口否認有何運輸第三級毒品愷他命之犯行，辯稱：我不知道
    洗髮乳罐、餅乾盒裡面裝的是毒品。洗髮乳罐、餅乾盒不是我所有，是「阿坤」
    託我帶過來的，「阿坤」說是他們的新產品，我當時還有確認的確是洗髮精、餅
    乾，外面還有一層塑膠膜包裝。「阿坤」說我來臺灣之後，在臺灣的人（沒有說
    是誰）會打電話給我，問我住哪一家旅館，「阿坤」知道我的行動電話，「阿坤
    」會把我的行動電話告訴在臺灣的那個人與我聯絡拿這些東西。「阿坤」是我在
    馬來西亞的朋友，我認識「阿坤」三個星期，「阿坤」已經年滿二十歲，我不知
    道「阿坤」的真實姓名。「阿坤」沒有承諾要給我多少錢。我是第六次來臺。預
    定至臺北自行觀光二、三天。機票是我自己買的，回程的也已經買了，我排了一
    月十七日候補的機位，有位子就回去，沒有就等云云。
二、經查：
  (一)扣案被告所攜帶之內夾藏包裝有疑似第三級毒品愷他命白色粉末之洗髮乳罐四瓶
    、餅乾盒一盒及塑膠袋一個（第三級毒品愷他命驗餘合計淨重二千九百八十三點
    五四九公克），經送請行政院衛生署管制藥品管理局檢驗結果，認均含有第三級
    毒品愷他命（即Ketamine）成分無誤，有該局九十三年四月一日管檢字第九三
    二五二一號函暨所附之檢驗成績書各一紙附卷可稽（參見偵卷第六九—七
    二頁），堪認被告自馬來西亞入臺所攜帶運輸者，確均係第三級毒品愷他命無訛
    。
  (二)被告雖辯以不知所攜帶入境之洗髮乳罐、餅乾盒及塑膠袋內夾藏包裝係第三級毒
    品愷他命云云。惟觀以被告所稱來臺之目的，先於九十三年一月十六日偵查中供
    稱：我預計要去一一大樓觀光買衣服云云（參見偵卷第三二頁正面），嗣於九
    十三年五月二十七日本院審理中改稱：我來臺只有買行動電話回去賣，買一支可
    以賺一支的錢，買過ＮＯＫＩＡ八二五、八三一等系列手機，我每次來都會
    買四支，每支可以賣到約新台幣（下同）二萬元的價錢，我是以一萬初的價錢買
    來云云（參見本院卷第三五頁），又於九十三年六月十五日本院審理中另稱：我
    來臺觀光，預定二、三天，到臺北市的一一大樓，我這次來打算要買年貨回去
    ，過年用的餅乾、衣服云云（參見本院卷第六十—六一頁），顯見被告對於來臺
    之目的前後供述不一，已難信憑何次可採，反足認被告來臺之目的確有可疑！又
    被告自九十二年十月三十日起至九十三年一月十五日止之短短二個半月間，密集
    六次來臺，每次約僅停留三至五日一情，有旅客入出境紀錄查詢單等件在卷可參
    （參見偵卷第十九—二一頁），且亦為被告於警訊及偵審中所自承無誤，衡情而
    論，被告於如此短暫期間內密集來臺自行短暫觀光，其用意本屬可疑！且觀之我
    國桃園中正國際機場均會要求各航空公司於旅客來臺時填寫入境相關資料，其中
    內容亦包含不可攜帶違禁物品或替陌生人攜帶可疑物品等事項，又於機場內各處
    標語、電視、廣播及各航空公司班機上服務人員均有以各種語言、圖示宣導旅客
    不可攜帶違禁物品入臺或替陌生人攜帶可疑物品入臺，被告既自承與「阿坤」僅
    認識三個星期，不知「阿坤」真實姓名等語，且又有多次搭機出入我國經驗，又
    如何能對於機場及航空公司班機服務人員所強調宣導之事項諉為不知，而隨便答
    應一個不熟識之人替其攜帶可疑物品入臺之理！再者，泰緬、馬來西亞及中南半
    島金三角等地為毒販輸出毒品之大宗，此乃眾所皆知之事實，且運毒者多將毒品
    綁縛或夾藏於身體、衣物、鞋內、其他包裝物品或藏匿在行李內用以矇混通關，
    此均為國際販毒集團常用之運輸毒品方式，而被告之行為模式亦符合上揭運輸毒
    品方式，已足認被告前開所辯，均與常理嚴重相違，實不足採。
  (三)被告雖於偵審中屢次強調辯以：洗髮乳罐上有塑膠膜包裝，好像是原裝沒有開封
    的云云。惟據本件查獲員警即證人丙○○於偵審中結證稱：本件是我查獲，我在
    內政部警政署航空警察局安全檢查隊服務，依經驗，我們會對特定國家或地區，
    例如泰國、吉隆坡、金邊、印尼等地，入境班機人員及物品，或是單身、沒有拖
    運行李者，都會特別注意，因為若是有托運行李，會延誤他們通關時間，我們查
    獲的經驗，百分之八十左右都是沒有托運行李，單身較二人以上容易通關，而且
    毒犯大部分都不會集體行動，都是分散，一般旅客在海關室時，都會到行李轉盤
    處找行李，或與朋友談天，而攜帶違禁物的人都會要迅速通關，因為要避免被查
    緝。當時有泰國及吉隆坡班機入境，所以我們就特別注意上開班機的旅客，當天
    被告進入海關室時，他的眼神怪怪的，即是站在遠處觀看海關檢查台等候人數的
    多少，再決定由那一個檢查台出去，他要上檢查台時，我們請海關協助，請被告
    將行李送上Ｘ光台檢查，被告有同意，經過Ｘ光台顯示行李有異樣，所以我們請
    被告拿出來檢查。打開後發現洗髮乳，但是Ｘ光台顯示的顏色與先前我查獲由吉
    隆坡運輸Ｋ他命顏色是一樣的，當時我問被告裡面裝什麼，被告告訴我裡面裝新
    型的洗髮乳，但是Ｘ光台與我們之前所看過的洗髮乳顏色不同，我們就問被告是
    否可以打開讓我們檢查，被告說不可以，這要交給別人不可以打開，我就問他要
    交給誰，他說不知道，並說到飯店就會有人跟他聯絡，他告訴我們只要開出證明
    不是他開的，他就讓我們打開，我們就請海關開證明，被告看到後就同意我將它
    打開，打開後我跟他說這不是洗髮乳，他便很堅決推說這不是我的東西，不知道
    是什麼東西，態度很緊張，說東西是朋友託他帶的。洗髮乳部分沒有封箴，隨時
    可以開啟，拿起來的感覺是硬硬的，而且搖起來有沙沙的聲音，不像外面買的洗
    髮乳按下去稍微一點軟軟的。洗髮乳罐二瓶是我打開的，二瓶是海關打開的，但
    打開行李時，我有注意四瓶都沒有封箴。當天我感覺被告急著要出關，一般受檢
    者在我們要求打開行李時會直接打開給我們看，但被告一直不讓我們看。我是根
    據經驗，再綜合班機、旅客的神情舉止來判斷旅客有無攜帶違禁物。我與乙○○
    一起安檢，我確定沒有看到洗髮乳罐有用塑膠膜包著等語（參見偵卷第四五—四
    九頁、本院卷第六三、六五頁）；另一查獲財政部臺北關稅局人員即證人乙○○
    於偵審中亦結證述：我在中正國際機場入境檢查大廳擔任入境行李檢查的工作，
    查獲當時我在檢查台執勤，有馬航六八號班機降落，針對東南亞的旅客，我們
    依經驗都會特別檢查，當時被告從入境大廳下來，我們覺得很可疑，因為一般旅
    客都會托運行李，而托運行李一定會經過Ｘ光檢查，且會有行李牌，而被告並沒
    有托運行李，所以我們要被告將提拿的行李放在行李台檢查，發現有四瓶洗髮乳
    罐形狀的影像，依據經驗其內裝的不是洗髮乳，因為Ｘ光顯示的顏色不同，所以
    我們要求被告打開行李檢查，打開後發現四瓶洗髮乳，我們把它搖一搖，發現並
    非液體，而且搖起來會有沙沙的聲音，瓶子摸起來硬硬的感覺，不像一般乳液摸
    起來是軟軟的。所以再要求被告打開檢查，被告不肯，他說這是別人托運，怕打
    開後毀損，如果要看要出一個證明給他，我就將情形報告股長，股長也覺得可疑
    ，後來告訴被告我們的職權並跟被告溝通，被告才同意，我們開具收據及搜索筆
    錄給被告。打開時洗髮乳的瓶口並沒有塑膠膜，一打就開。打開來看，發現裡面
    裝的是白色粉末，我們就帶到海關室測試，發現粉末疑似Ｋ他命。打開時被告一
    直說東西不是他的。當時查獲的餅乾盒可以直接拆開，還有一個用塑膠袋包著白
    色粉末，與洗髮乳罐裝的白色粉末相同。洗髮乳蓋子上確實沒有塑膠膜。我從來
    沒有遇到旅客不讓我們檢查的情形等語（參見偵卷第五七—六十頁、本院卷第六
    二頁），而衡以證人丙○○、乙○○均係內政部警政署航空警察局員警及財政部
    臺北關稅局人員，平日職司犯罪偵查及查驗工作，與被告素昧平生且無仇恨怨隙
    ，實無甘冒偽證罪責，惡意設詞誣陷被告之理！是以證人丙○○、乙○○上開證
    述，應可採信。且扣案之洗髮乳罐四瓶復經檢察官當庭會同被告及其選任辯護人
    勘驗結果，雖認其中標號一之洗髮乳罐的上方擠壓蓋上半部仍留有經機器包裝的
    塑膠膜封套，標號二、三之洗髮乳罐並沒有殘留任何塑膠膜的痕跡，標號四之洗
    髮乳罐上方擠壓蓋與瓶身接合處留有部分塑膠膜封套；四瓶瓶身部分沒有塑膠膜
    封套等語，有九十三年四月九日訊問筆錄一份在卷可參（參見偵卷第六六—六七
    頁）。然準此以觀，扣案之洗髮乳罐四瓶亦均非如被告所稱有原封不動完整包裝
    之塑膠膜封套，而可認係先前已遭人開封置換為第三級毒品愷他命白色粉末等物
    。復觀之扣案之洗髮乳罐四瓶之觸感、搖感均與市面所見同品牌之洗髮乳罐之觸
    感、搖感迥然有別，一般人觸碰扣案之洗髮乳罐四瓶即能感覺有異，被告對此豈
    能渾然不覺？益徵被告前開所辯，更與常情不符，殊無可採。可認被告對其自馬
    來西亞入臺所攜帶運輸者，應係毒品一節，應有相當之認識。
  (四)又被告雖聲請本院勘驗警詢錄影帶一情，然經本院勘驗該警詢錄影帶結果，認該
    警詢錄影帶經以本院攝影機快轉所攝二小時之偵訊過程，均係警方對被告詢問後
    再製作筆錄，二小時的攝影過程均未勘驗或開拆扣案物品等語，有本院九十三年
    六月二十九日勘驗筆錄一份附卷可考（參見本院卷第七六頁），足認上開警詢錄
    影帶內容亦不足採為有利被告之認定。
  (五)此外，復有臺北關稅局扣押貨物、運輸工具收據及搜索筆錄、財政部臺北關稅局
    九十三年一月十五日函、財政部臺北關稅局詢問筆錄、航空警察局安檢二組查獲
    涉嫌毒品危害防制條例愷他命毒品初步鑑驗報告單、刑案現場照片四幀、機票票
    根、被告護照影本等件附卷可憑。綜上所述，足徵被告上開所辯，應屬事後空言
    避就推諉卸責之詞，委無足採。從而，本件事證已臻明確，被告犯行洵堪認定，
    應予依法論科。
三、按愷他命係毒品危害防制條例第二條第二項第三款規定之第三級毒品，且係行政
    院依懲治走私條例第二條第四項公告之「管制物品及其數額」甲項第四款所列之
    管制進出口物品。查被告自馬來西亞私運管制進口之第三級毒品愷他命入臺，因
    攜帶內夾藏包裝有第三級毒品愷他命之洗髮乳罐四瓶、餅乾盒一盒及塑膠袋一個
    ，為內政部警政署航空警察局員警會同財政部臺北關稅局人員，在臺灣桃園中正
    國際機場海關入境檢查室北區辦公室內拆驗上開洗髮乳罐、餅乾盒等物後，當場
    查獲，雖被告入境手續尚未全部完成，惟被告於搭機返國抵達臺灣桃園中正國際
    機場時已進入我國領域，且被告已經下機進入我國領域之臺灣桃園中正國際機場
    內，應認被告私運管制物品第三級毒品愷他命進口之行為已經完成。核被告所為
    ，係犯毒品危害防制條例第四條第三項之運輸第三級毒品罪及懲治走私條例第二
    條第一項之私運管制物品進口罪。被告與「阿坤」間，就上開運輸及私運管制物
    品第三級毒品愷他命之犯行，具有犯意之聯絡及行為之分擔，為共同正犯。又被
    告以一行為同時觸犯前開二罪名，為想像競合犯，應從一重之運輸第三級毒品罪
    處斷。爰審酌被告正值青壯之年，不思正途工作，竟鋌而走險將嚴重危害我國國
    人身心健康之第三級毒品愷他命運輸來臺，所幸為警及時查獲而未能造成重大危
    害，無視我國政府反毒決心，所運輸之第三級毒品愷他命，數量非微，情節非輕
    ，且犯後又矢口否認犯行，毫無悔意等一切情狀，量處如主文所示之刑，以資懲
    儆。
四、查九十三年一月九日修正施行之毒品危害防制條例第十八條第一項增列查獲之第
    三、四級毒品及製造或施用毒品之器具，無正當理由擅自持有者，均予沒入銷燬
    之規定，而同條例第十九條則未修正；且修正後毒品危害防制條例第十一條之一
    規定，第三級毒品若有正當理由得以持有，故第三級毒品非屬絕對禁止持有之違
    禁物；而同條例就無正當理由而擅自持有第三級毒品者，並無科處刑罰之規定，
    依同條例第十八條第一項前段規定，無正當理由而擅自持有第三級毒品，該查獲
    之第三級毒品，由查獲之機關依法為沒入銷燬之，而非由法院宣告沒收銷燬之。
    本件扣案之第三級毒品愷他命（驗餘合計淨重二千九百八十三點五四九公克），
    雖均屬第三級毒品，惟依上開說明，依法自不得宣告沒收銷燬之，然扣案之第三
    級毒品愷他命既係被告與「阿坤」所有共犯本件運輸第三級毒品愷他命所用之物
    ；且扣案用以包裝第三級毒品愷他命之洗髮乳罐四瓶、餅乾盒一盒及塑膠袋一個
    ，既係用於包裹第三級毒品愷他命，以防裸露或潮濕，亦係供運輸第三級毒品愷
    他命夾藏包裝所用之物，故均應依毒品危害防制條例第十九條第一項前段之規定
    ，併予宣告沒收。另鑑驗所耗損之第三級毒品愷他命，既已滅失，爰不另為沒收
    之諭知，併此敘明。
據上論斷，應依刑事訴訟法第二百九十九條第一項前段，毒品危害防制條例第四條第
三項、第十九條第一項前段，懲治走私條例第二條第一項、第十一條，刑法第十一條
、第二十八條、第五十五條，判決如主文。
本案經檢察官簡志祥到庭執行職務。
中      華      民      國    九十三    年      七      月     十五     日
                                  臺灣桃園地方法院刑事第十二庭
                                      審判長法  官    游  紅  桃
                                            法官    黃  永  定
                                            法  官    林  家  賢
右正本證明與原本無異。
如不服本判決，應於判決送達後十日內向本院提出上訴狀( 應附繕本 )，上訴於
臺灣高等法院。
                                            書記官    戴  育  萍
中        華        民        國    九十三    年    七    月    十五    日
附錄本判決論罪科刑法條：
毒品危害防制條例第四條第三項：
製造、運輸、販賣第三級毒品者，處五年以上有期徒刑，得併科新臺幣五百萬元以下
罰金。
懲治走私條例第二條第一項：
私運管制物品進口、出口逾公告數額者，處七年以下有期徒刑，得併科新臺幣二十萬
元以下罰金。
